【裁判字號】    97,抗,18
【裁判日期】    970130
【裁判案由】    強制執行
【裁判全文】
臺灣高等法院民事裁定                97年度抗字第18號
抗  告  人  甲○○
上列抗告人因與相對人乙○○間拍賣抵押物強制執行事件，對於
中華民國96年12月11日臺灣新竹地方法院95年度執字第5423 號
裁定提起抗告，本院裁定如下：
      主      文
抗告駁回。
抗告程序費用新台幣壹仟元由抗告人負擔。
      理      由
一、按抵押權人聲請法院為拍賣抵押物之裁定，係屬非訟事件，
    此項裁定縱已確定，亦無實質的確定力 (最高法院66年台上
    字第1000號判例參照)。是准許拍賣抵押物之裁定，依強制
    執行法第4條第1項第5款之規定，固得據為聲請強制執行之
    執行名義，惟其強制執行之效力，應衹及於抵押物之查封拍
    賣，而與債務人之其他財產無關，此經參諸強制執行第34條
    第2項所定有擔保物權或優先受償權之債權人所得聲明參與
    分配之對象，以該擔保物權或優先受償權存在之執行標的物
    為限自明。從而，在抵押物拍賣價金不足清償抵押債務之情
    形，該不足清償之金額，對債務人而言，僅生普通債權之效
    力，對債務人之其他財產並無優先受償之權利，是抵押權人
    自不得再執准許拍賣抵押物之裁定為執行名義，聲請對債務
    人之其他財產為強制執行。
二、經查本件抗告人於民國（下同）95年3月29日執原法院94 年
    度拍字第283號准許拍賣抵押物即相對人所有坐落新竹縣竹
    北市○○段大眉小段446地號土地 (下稱系爭抵押物)之裁定
    (下稱系爭拍賣抵押物裁定)為執行名義，向原執行法院聲請
    對系爭抵押物為強制執行 (95年度執字第3432號)，因系爭
    抵押物連同其上暫編2321建號建物（下稱系爭建物）業經原
    執行法院95年度執字第3432號清償借款強制執行程序予以查
    封，原執行法院乃將抗告人所為之上開強制執行聲請，併入
    上開另件強制執行程序辦理，嗣系爭抵押物連同系爭建物經
    原執行法院拍賣終結，並製作分配表分配，抗告人就系爭抵
    押物之拍賣所得價金取償後，尚有新臺幣（下同）35萬
    4,556元未受清償，而相對人以系爭建物之拍賣所得價金清
    償他項債權後，仍得領回67萬7,261元，抗告人乃於96年10
    月31日再持系爭拍賣抵押物裁定，向原執行法院聲請就相對
    人上開可得領回金額之其中35萬4,556元聲請強制執行 (96
    年度執字第22355號)等情，業經本院調取原執行法院95年度
    執字第3432號、第5423號及96年度執字第22355號民事強制
    執行卷宗查明屬實。從而，原裁定以系爭建物並非抗告人之
    抵押權效力所及，抗告人不得持系爭拍賣抵押物裁定為執行
    名義，聲請就系爭建物之拍賣所得價金取償，因而駁回抗告
    人於96年10月31日所為強制執行之聲請，揆諸首揭說明，並
    無違誤。
三、抗告意旨雖以：原裁定違反民事訴訟法第355條第1項規定、
    大理院3年上字第1140號判例、最高法院21年上字第1440號
    26年上字第461號判例、30年抗字第627號判例、66年台上字
    第361號判例及司法院72年5月司法業務研究會第三期研究意
    見，且原執行法院曾於96年11月2日以新院雲96執孟字第223
    55號函，准將伊於96年10月31日所為強制執行之聲請，併入
    原執行法院95年度執字第5423號強制執行程序辦理，詎竟於
    嗣後反悔而裁定駁回伊之強制執行聲請，顯屬違背法令云云
    。惟查，抗告人所援引之上開規定、判例或研究意見，經核
    或與本件爭議全然無涉，或並未認定准予拍賣抵押物之裁定
    對債務人之其他財產有優先受償之權利，均難據為有利於抗
    告人之認定。況查強制執行法於85年10月9日修正後，業已
    刪除無執行名義之債權人得聲明參與分配之規定，是抗告人
    援引上開研究意見主張其得就抵押債權不足受償之金額參與
    分配系爭建物拍賣所得之價金，殊不足取。至原執行法院所
    為之上開96年11月2日函文，則僅係法院處理案件之行政流
    程，亦難據為原執行法院已同意抗告人於96年10月31日所為
    強制執行之聲請，是抗告人執前詞指摘原裁定不當，聲明廢
    棄，為無理由，應予駁回。
三、據上論結，本件抗告為無理由，依民事訴訟法第495條之1第
    1項、第449條第1項、第95條、第78條，裁定如主文。
中    華    民    國    97    年     1    月    30    日
                    民事第六庭
                        審判長法  官  林鄉誠
                              法  官  楊豐卿
                              法  官  許紋華
正本係照原本作成。
不得再抗告。
中    華    民    國    97    年     1    月    31    日
                              書記官  潘大鵬


司法院資訊處製作；財團法人民間司法改革基金會備份。
